臺灣高等法院交通事件裁定　　　　　　　　　　　　九十三年度交抗字第二九一號
　　抗　告　人　　臺北市交通事件裁決所
　　代　表　人　　吳明德
　　受 處 分人　　甲○○
右抗告人因違反道路交通管理處罰條例案件，不服台灣台北地方法院中華民國九十三
年三月三十一日裁定（九十三年度交聲字第二○一號），提起抗告，本院裁定如左：
    主  文
原裁定撤銷，發回台灣台北地方法院。
    理  由
一、原裁定略以：受處分人甲○○於九十二年十一月十七日十時二十六分許在國道一
    號后里收費站北向收費處，駕駛車牌號碼ＥＡ—八九一七號自用小客車而有行駛
    於設站管制之道路而不遵管制之規定（行經收費站未依規定繳費）之行為而予以
    逕行舉發，嗣受處分人於舉發通知單上所載應到案日期前向原處分機關提出申訴
    ，經原處分機關請舉發單位調查結果，仍認定受處分人有前述違規行為，原處分
    機關乃於九十三年二月十九日以受處分人有違反前揭道路交通管理處罰條例第三
    十三條第一項規定之行為，裁處受處分人罰鍰新台幣三千元。本件本件受處分人
    違規行為之認定，係因認本件受處分人於過站行駛回數票專用道時，手持手機且
    未將車窗搖下，經值勤收費員立即大聲呼叫促請繳費，但仍未繳費而離去，乃依
    收費站作業要領第十八條之規定，移送公警隊依法處理等情，原處分機關未提出
    以科學儀器取得證據資料，故不符道路交通管理處罰條例第七條之二第一項第六
    款之規定，自應作對受處分人有利之認定，因而認原處分機關遽對受處分人為前
    開裁決有失允當，受處分人之異議為有理由，而將原處分撤銷，改諭知受處分人
    不罰。
二、抗告意旨略以：依高速公路交通管制規則第二十二條之規定，汽車行駛高速公路
    ，於駛進收費站前，應依標誌指示預為減速慢行，並依標誌、號誌指示或公路警
    察指揮順序駛入收費車道，停車繳費。高速公路收費站之標牌進入收費站前二公
    里處即已設置，用以告知提醒駕駛人即將停車繳費，並按其回數票車道及找零車
    道循序入站繳費，此為行駛高速公路應詳知之駕駛行為。又依同法第二十六條，
    執勤之公路警察，發現汽車駕駛人違反交通管理事件，當場不能或不宜攔截掣單
    舉發者，除依違反道路交通管理事件統一裁罰標準及處理細則第二十三條規定辦
    理外，遇有行經收費站不依規定繳費逃逸者，得逕行舉發。本案係經后里收費站
    人工收費未繳通行費車輛明細表舉發，其舉發過程並無違誤，另收費站皆架設有
    錄影設備，亦屬道路交通管理處罰條例第七條之二第一項第六款科學儀器取得證
    據者，原審未調閱即予受處分人不罰，將使少數駕駛人存有僥倖心理，不依規定
    繳費即通過收費站，爰請撤銷原裁定更為妥適之裁定。
三、按汽車駕駛人之行為有左列情形之一，當場不能或不宜攔截製單舉發者，得對汽
    車所有人逕行舉發處罰：一、闖紅燈或平交道。二、搶越行人穿越道。三、違規
    停車而駕駛人不在場。四、 不服指揮稽查而逃逸，或聞消防車、救護車、警備
    車、工程救險車之警號不立即避讓。五、違規停車或搶越行人穿越道，經各級學
    校交通服務隊現場導護人員簽證檢舉。六、其他違規行為經以科學儀器取得證據
    資料者。道路交通管理處罰條例第七條之二第一項定有明文。
四、經查，本件受處分人甲○○遭受舉發裁決之行為，係行經收費站未依規定繳費，
    因而違反道路交通管理處罰條例第三十三條第一項駕駛人行駛於設站管制之道路
    而不遵管制之規定，此有舉發單及裁決書在卷可稽，應堪認定，則本件受處分人
    違規之行為，顯然與道路交通管理處罰條例第七條之二第一項第一款至第五款之
    規定情形，並不相符。惟收費站既皆設有錄影設備，以科學儀器取得證據確認是
    否為受處分人未繳費即經收費站，尚非無法取得之證據，本件受處分人雖辯稱無
    經過收費站未給回數票之情形，然此事實既屬不明，即有再行調查之必要，抗告
    人稱其依法裁決，且原審有以科學儀器取得證據再行確認之可能，非無理由，原
    裁定爰予撤銷，發回原審法院更行處理，以期妥適。
據上論斷，應依道路交通管理處罰條例第八十九條，道路交通案件處理辦法第二十六
條，刑事訴訟法第四百十三條，裁定如主文。
中　　　華　　　民　　　國　　九十三　　年　　 五 　　月　　　十四    　日
                              台灣高等法院交通法庭
                                  審判長法  官  許  增  男
                                        法  官  李  英  豪
                                        法  官  周  煙  平
右正本證明與原本無異。
不得再抗告。
                                        書記官  蕭  麗  珍
中　　　華　　　民　　　國　　九十三　　年　　　五　　　月　　二十四　　日
